【裁判字號】    98,易,2800
【裁判日期】    990226
【裁判案由】    毒品危害防制條例
【裁判全文】
臺灣臺北地方法院刑事判決              98年度易字第2800號
公  訴  人  臺灣臺北地方法院檢察署檢察官
被      告  甲○○
上列被告因違反毒品危害防制條例案件，經檢察官提起公訴（98
年度毒偵字第2507號、98年度毒偵字第2570號），因被告於本院
準備程序進行中，就被訴事實為有罪之陳述，經本院告知簡式審
判程序意旨，並聽取公訴人及被告之意見後，本院裁定依簡式審
判程序審理，判決如下：
    主  文
甲○○施用第二級毒品，累犯，處有期徒刑肆月，如易科罰金，
以新臺幣壹仟元折算壹日；又施用第二級毒品，累犯，處有期徒
刑肆月，如易科罰金，以新臺幣壹仟元折算壹日，扣案之第二級
毒品甲基安非他命（驗餘淨重零點零肆壹玖公克）沒收銷燬之，
包裝上開毒品之外包裝袋壹個沒收。應執行有期徒刑柒月，如易
科罰金，以新臺幣壹仟元折算壹日，扣案之第二級毒品甲基安非
他命（驗餘淨重零點零肆壹玖公克）沒收銷燬之，包裝上開毒品
之外包裝袋壹個沒收。
    事  實
一、甲○○前因施用毒品案件，經臺灣屏東地方法院以87年度毒
    聲字第233號裁定送觀察、勒戒後，因無繼續施用毒品之傾
    向，於民國87年8月10日出所，並經臺灣屏東地方法院檢察
    署檢察官於以87年度偵字第4881號不起訴處分確定。復因施
    用毒品案件，經臺灣屏東地方法院以88年度毒聲字第915號
    裁定送觀察、勒戒後，因認有繼續施用毒品傾向，經臺灣屏
    東地方法院以88年度毒聲字第1109號裁定令入戒治處所施以
    強制戒治，嗣因無繼續戒治必要，經臺灣屏東地方法院裁定
    准予停止戒治，所餘戒治期間付保護管束，於89年5月25日
    保護管束期滿，同案並經臺灣屏東地方法院於89年9月5日以
    89年度易字第949號判處有期徒刑6月確定，於91年7月3日刑
    執行完畢。再因違反毒品危害防制條例案件，經臺灣屏東地
    方法院以91年度毒聲字第741號裁定入戒治處所施以強制戒
    治，於92年11月20日因執行完畢出監，同案並經臺灣屏東地
    方法院於91年11月4日以91年度易字第747號判處有期徒刑10
    月確定，於94年1月1日縮刑期滿執行完畢。詎其仍不知悔改
    ，基於施用第二級毒品之犯意，於98年7月30日為警採尿時
    回溯96小時內之某日時（不含為警查獲後至採尿前之期間，
    起訴書誤載為98年7月9日下午4時15分許），在臺北市○○
    區○○街211號對面之艋舺公園公廁內，以將甲基安非他命
    置於玻璃吸食器內燒烤吸食其煙霧之方式，施用第二級毒品
    甲基安非他命1次，嗣於同日晚間8時20分許，在臺北市○○
    區○○街229號前為警查獲，並經同意採尿送驗後，呈安非
    他命、甲基安非他命陽性反應，始悉上情；復基於施用第二
    級毒品之犯意，於98年8月21日為警採尿時回溯96小時內之
    某日時（不含為警查獲後至採尿前之期間），在臺北市萬華
    區某處，以將甲基安非他命置於玻璃吸食器內燒烤吸食其煙
    霧之方式，施用第二級毒品甲基安非他命1次，嗣於同日晚
    間7時許，在臺北市○○區○○街184號前為警查獲，並扣得
    其所有供己施用之第二級毒品甲基安非他命1包〔實稱毛重
    0.2220公克（含1袋），淨重0.0420公克，取樣0.0001公克
    ，餘重0.0419公克〕，始悉上情。
二、案經臺北市政府警察局萬華分局報請臺灣臺北地方法院檢察
    署檢察官偵查起訴。
    理  由
一、上揭事實，業據被告甲○○於本院審理中均坦承不諱，而被
    告98年7月30日、同年8月21日經警查獲後所採集之尿液經送
    檢驗後，均呈安非他命、甲基安非他命陽性反應，此有臺灣
    尖端先進生技醫藥股份有限公司98年8月10日及98年8月28日
    濫用藥物檢驗報告各1紙、臺北市政府警察局偵辦毒品案件
    尿液檢體委驗單在卷可稽（見98年度毒偵字第2570號卷第9
    、10頁、98年度毒偵字第2507號卷第40、42頁）。另被告於
    98年8月21日為警查獲時所扣得之白色透明結晶1袋，經送交
    通部民用航空局航空醫務中心檢驗結果，確含有第二級毒品
    甲基安非他命成分〔實稱毛重0.2220公克（含1袋），淨重
    0.0420公克，取樣0.0001公克，餘重0.0419公克〕，有交通
    部民用航空局航空醫務中心98年9月7日航藥鑑字第0984490
    號毒品鑑定書1紙在卷可證（見本院卷第25頁），足證被告
    上開自白與事實相符，堪以採信。又毒品危害防制條例於92
    年7月9日修正公布，自93年1月9日施行，其中第20條、第23
    條將施用毒品之刑事處遇程序，區分為「初犯」及「5年內
    再犯」、「5年後再犯」。依其立法理由之說明：「初犯」
    ，經觀察、勒戒或強制戒治後，應為不起訴處分或不付審理
    之裁定；經觀察、勒戒或強制戒治執行完畢釋放後，「5年
    內再犯」者，因其再犯率甚高，原實施之觀察、勒戒及強制
    戒治既已無法收其實效，爰依法追訴或裁定交付審理。至於
    經觀察、勒戒或強制戒治執行完畢釋放後，「5年後再犯」
    者，前所實施之觀察、勒戒或強制戒治已足以遮斷其施用毒
    品之毒癮，為期自新及協助其斷除毒癮，仍適用「初犯」規
    定，先經觀察、勒戒或強制戒治之程序。從而依修正後之規
    定，僅限於「初犯」及「5年後再犯」二種情形，始應先經
    觀察、勒戒或強制戒治程序。倘被告於5年內已再犯，並經
    依法再為保安處分或追訴處罰，縱其第3次（或第3次以上）
    再度施用毒品之時間，在初犯經觀察、勒戒或強制戒治執行
    完畢釋放5年以後，已不合於「5年後再犯」之規定，且因已
    於「5年內再犯」，顯見其再犯率甚高，原實施觀察、勒戒
    或強制戒治，已無法收其實效，即應依該條例第10條處罰（
    最高法院95年度第7次刑事庭會議決議意旨、最高法院98年
    台非字第286判決及98年台非字第264號判決參照）。查被告
    前因施用毒品案件，經臺灣屏東地方法院以87年度毒聲字第
    233號裁定送觀察、勒戒後，因無繼續施用毒品之傾向，於
    87年8月10日出所，並經臺灣屏東地方法院檢察署檢察官於
    以87年度偵字第4881號不起訴處分確定。復因施用毒品案件
    ，經臺灣屏東地方法院以88年度毒聲字第915號裁定送觀察
    、勒戒後，因認有繼續施用毒品傾向，經臺灣屏東地方法院
    以88年度毒聲字第1109號裁定令入戒治處所施以強制戒治，
    嗣因無繼續戒治必要，經臺灣屏東地方法院裁定准予停止戒
    治，所餘戒治期間付保護管束，於89年5月25日保護管束期
    滿，同案並經臺灣屏東地方法院於89年9月5日以89年度易字
    第949號判處有期徒刑6月確定，於91年7月4日因徒刑執行完
    畢出監。再因違反毒品危害防制條例案件，經臺灣屏東地方
    法院以91年度毒聲字第741號裁定入戒治處所施以強制戒治
    ，於92年11月20日因執行完畢出監，同案並經臺灣屏東地方
    法院於91年11月4日以91年度易字第747號判處有期徒刑10月
    確定，於94年1月1日縮刑期滿執行完畢等情，有臺灣高等法
    院被告前案紀錄表一份附卷可稽，是被告於初犯經觀察勒戒
    執行完畢釋放5年內曾再犯上開施用毒品案件，揆諸前揭說
    明，被告本件施用毒品犯行非屬「初犯」及「5年後再犯」
    之情形，仍應逕行追訴處罰。綜上所述，本件事證明確，被
    告犯行洵堪認定，應依法論科。
二、按甲基安非他命為毒品危害防制條例第2條第2項第2款明定
    之第二級毒品。核被告所為，均係犯毒品危害防制條例第10
    條第2項之施用第二級毒品罪。被告施用第二級毒品甲基安
    非他命前後持有第二級毒品甲基安非他命之低度行為，應為
    施用之高度行為所吸收，均不另論罪。被告所犯二次施用第
    二級毒品罪，犯意各別，行為互殊，應予分論併罰。查被告
    前因違反毒品危害防制條例案件，經經臺灣屏東地方法院於
    91年11月4日以91年度易字第747號判處有期徒刑10 月確定
    ，於94年1月1日縮刑期滿執行完畢，此有臺灣高等法院被告
    前案紀錄表在卷可稽，其受有期徒刑執行完畢後，5 年內故
    意再犯本件最重本刑為有期徒刑以上之罪，為累犯，均應依
    刑法第47條第1項規定加重其刑。爰審酌被告前因施用毒品
    ，歷經觀察、勒戒、強制戒治與有期徒刑執行完畢後，仍未
    能戒絕毒癮，復繼續沾染毒品惡習，再犯本件施用毒品罪，
    並參酌其施用第二級毒品行為對於自身危害程度非輕，且對
    社會風氣、治安亦有潛在之相當危害，惟其本質仍屬自殘行
    為，反社會性之程度較低，暨其素行、犯罪之動機、目的、
    手段，暨犯後坦承犯行之態度等一切情狀，分別量處如主文
    所示之刑，並定其應執行之刑。末按依司法院釋字第662號
    解釋：「中華民國94年2月2日修正公布之現行刑法第41條第
    2項，關於數罪併罰，數宣告刑均得易科罰金，而定應執行
    刑之刑逾6個月者，排除適用同條第1項得易科罰金之規定部
    分，與憲法第23條規定有違，並與本院釋字第366號解釋意
    旨不符，應自本解釋公布之日起失其效力。」，而刑法第41
    條第8項於98年12月30日經總統公布：「第1項至第4項及第7
    項之規定，於數罪併罰之數罪，均得易科罰金或易服社會勞
    動者，其應執行之刑逾6月者，亦得適用之」，再依同日修
    正之刑法施行法第10條規定「刑法修正條文及本法修正條文
    ，除施行日期者外，  自公布日施行」，故修正之刑法第41
    條第8項已經於98年12 月30日生效，對於數罪併罰，數宣告
    刑均得易科罰金，而定應執行之刑超過6個月之案件，依司
    法院大法官會議釋字第366號、第662號解釋意旨、98年12月
    30日公布之刑法第41條第8項，得易科罰金，而原來刑法第
    41條2項既業已失效，故毋庸為新舊法之比較，附此敘明。
    是本件被告所定執行刑雖逾六個月，依上開法律規定，應諭
    知易科罰金之折算標準。扣案之第二級毒品甲基安非他命〔
    實稱毛重0.2220公克（含1袋），淨重0.0420公克，取樣
    0.0001公克，餘重0.0419公克〕，應依毒品危害防制條例第
    18條第1項前段規定沒收銷燬之；包裝上開毒品之外包裝袋1
    個（並非不可與毒品分離），有防止毒品裸露、逸出及潮濕
    之功用，並便於攜帶使用，為被告所有供其施用第二級毒品
    犯罪所用之物，業據其供承在卷，應依刑法第38條第1項第2
    款規定宣告沒收。
據上論斷，應依刑事訴訟法第273條之1第1項、第299條第1項前
段，毒品危害防制條例第10條第2項、第18條第1項前段，刑法第
11條前段、第47條第1項、第41條第1項前段、第8項、第51條第5
款、第38條第1項第2款，判決如主文。
本案經檢察官林怡君到庭執行職務
中    華    民    國    99    年    2     月    26    日
                  刑事第五庭  法  官  李宜娟
上正本證明與原本無異。
如不服本判決應於收受送達後10日內向本院提出上訴書狀，並應
敘述具體理由；其未敘述上訴理由者，應於上訴期間屆滿後20日
內向本院補提理由書（均須按他造當事人之人數附繕本）「切勿
逕送上級法院」。
                              書記官  張華瓊
中    華    民    國    99    年    3     月    2     日
附錄本案論罪科刑法條全文：
毒品危害防制條例第10條
施用第一級毒品者，處6月以上5年以下有期徒刑。
施用第二級毒品者，處3年以下有期徒刑。

司法院資訊處製作；財團法人民間司法改革基金會備份。
